【裁判字號】    88,訴,356
【裁判日期】    890308
【裁判案由】    偽造文書等
【裁判全文】
~W2Z2;臺灣臺南地方法院刑事判決~W1Z1;              八十八年度訴字第三五六號
    公  訴  人  臺灣台南地方法院檢察署檢察官
    被      告  丁○○
    選任辯護人  何建宏
右列被告因偽造文書等案件，經檢察官提起公訴（八十七年度偵字第九一七二號），
本院判決如左：
    主  文
丁○○無罪。
    理  由
一、公訴意旨略以：被告丁○○於民國八十七年七月十七日中午十二時三十分許，與
    告訴人甲○○約好打麻將，前往台南市○○街二二八號富土山遊覽有限公司（下
    稱富士山遊覽公司），適甲○○上廁所，見皮包（內有現金、支票及台南企銀新
    興分行存摺、印章等）置放椅上，被告竟意圖為自己不法之所有而竊取，嗣於同
    日十四時二十八分許，前往前開企銀查詢存款情形，旋與不詳姓名之人共同為犯
    意聯絡，偽造甲○○取款條，詐領新台幣（下同）七十萬元，致使前揭企銀陷於
    錯誤而如數交付。因認被告丁○○涉有刑法第三百二十條第一項，第二百十條，
    第二百十六條，第三百三十九條第一項之罪嫌。
二、按犯罪事實應依證據認定之，無證據不得推定其犯罪事實，刑事訴訟法第一百五
    十四條定有明文。又認定不利於被告之事實，須依積極證據，茍積極證據不足為
    不利於被告事實之認定時，即應為有利於被告之認定，更不必有何有利之證據，
    最高法院三十年上字第八一六號著有判例。
三、本件公訴人認被告丁○○涉有竊盜、偽造文書及詐欺等罪嫌，無非以上揭事實，
    業據告訴人甲○○指證明確，且據證人戊○○指證：當日下午曾見被告丁○○在
    該企銀等語、證人丙○○指認前揭企銀監視錄影帶內戴帽女子係被告丁○○無誤
    等詞、證人謝淑芳證稱：被告丁○○在前揭企銀無開戶及存款往來等情。且有台
    南企銀新興分行存摺存款取款憑條影本一紙資為依據。
四、訊據被告丁○○堅決否認有右揭犯行，辯稱：伊當天並沒有到位於台南市○○街
    二二八號告訴人開設之富土山遊覽有限公司，當時伊到買素芬家探病，並沒有偷
    竊告訴人之存摺、印章等物及盜領存款等語。經查：(1)告訴人之告訴，係以使被
    告受刑事訴追為目的，是其陳述是否與事實相符，仍應調查其他證據以資審認，
    最高法院五十二年度台上字第一三００號著有判例。據證人吳幼麵於偵查中證稱
    ：「當天丁○○要帶我去龍崎的廟裡，因買女受傷我在照顧她，我打電話給丁○○說買女割腕自殺了，丁○○就過來了，她約十二點多到，帶三個便當，當時屋
    內除了我們，還有三個男的，有一個姓倪、二（位）姓蕭的男人，丁○○在三點
    四十分左右載我回新孝路，她是開車去的。」（見卷附台灣台南地方法院檢察署
    八十七年八月二十八日訊問筆錄）；另證人買素芬於偵查中亦證稱：八十七年七
    月十七日曾在伊家中見過丁○○，至於丁○○何時到伊不知道，丁○○約在下午
    三點四十分回家的等語（見卷附台灣台南地方法院檢察署八十七年八月二十八日
    訊問筆錄）；證人乙○○於本院審理時亦證稱：「（八十七年七月十七日當天是
    否見過被告）？有，因為當天大地震，在中午十二點左右，桌子和水果都會搖動
    。當天我在十一點半左右到達買素芬家，他有受些傷，所以蕭姓兄弟約我過去，
    被告比我晚到一小時，我在下午三點十分左右離開，當時在場的人有買素芬、我
    、蕭姓兄弟。被告是去探望買素芬，（被告）有拿手提袋，穿吊肩式洋裝，黑底
    白條紋，沒有戴帽子」（見本院八十八年五月二十八日審判筆錄）；證人己○○
    於本院審理時到庭時證稱：（問：八十七年七月十七日當天是否見過被告？）是
    ，當時我雕了一尊神明，要把分身請回去，原本是要辦這件事，後來因為乩童不
    舒服，所以我們去探望他，我在十時左右到達他家，乙○○在十一點左右到，我
    在下午三時左右離開，被告大約十二點半到，被告當天穿吊肩洋裝，黑底有花紋
    ，我離開之後，被告才離開的，在這中間被告沒有離開，我會記得清楚是因當天
    地震，供桌上有一顆椰子震落地打到我全身。」（見本院八十八年五月二十八日
    審判筆錄），足見被告於八十七年七月十七日中午十二時許，即到買素芬家中，
    直到當天下午約三點四十分許才離開，自無可能於當日中午十二時三十分許到告
    訴人開設之富士山遊覽公司，更不可能於同下午十四時二十八分許，到台南企銀
    新興分行盜領存款，也查無有其他共犯參與之情事，自難遽認被告竊盜及盜領存
    款。又經本院函請法務調查局對於本件盜領之台南企銀新興分行存摺存款取款憑
    條正本上留存之筆跡，與本院當庭命被告書寫「黃國生、柒拾萬元正、87.7.17.
    、70,000、0000000000000」二十遍字樣，及本院調取被告於台南市第五信用合
    作社活期儲蓄存款收入傳票及取款憑條原本各一紙、郵局存提款單原本五紙上之
    筆跡，作筆跡鑑定，經該局鑑定結果，被告當庭所寫之筆跡、台南市第五信用合
    作社取款憑條原本二紙、郵局存簿儲金存款單原本五紙上之被告筆跡，與台南企
    銀新興分行取款憑條上之筆跡筆劃特徵均不符合，有法務部調查局八十九年月一
    月十日函一紙在卷可稽，益見告訴人之該筆存款，並非被告所盜領。至於證人戊○○指證：當日下午曾見丁○○在該企銀等語與證人買素芬、吳幼麵、己○○、
    乙○○等所證被告當時在買素芬家裡之情形，顯然牴觸，而證人丙○○於偵查中
    指認前揭企銀監視錄影帶內戴帽女子係丁○○云云，然上開錄影帶於偵查中經承
    辦檢察官送請法務部調查局鑑定結果，認送鑑定錄影帶人像不清晰，無法鑑定而
    退件，有該局八十七年十二月十一日函一紙附卷可憑，則證人丙○○於偵查中之
    指證，即非無疑，再證人謝淑芳證稱：被告丁○○並未在台南企銀開戶及存款往
    來等情，亦難據此即認被告有盜領存款之情事。綜上所述，參互印證，告訴人之
    指述既與存有諸多疑點，證人之證詞亦難遽採，自不得僅憑被告曾與告訴人相約
    於八十七年七月十七日中午十二時三十分到告訴人開設之富士山遊覽公司，及告
    訴人失竊存摺、印章物並遭盜領存款等情，即遽認定被告確有竊盜、偽造文書及
    詐欺之犯行。被告所辯尚非顯違常情，洵堪採信。據上所陳，本件依調查所得證
    據尚不足以證明被告確有上開之犯行，此外復查無其他積極證據足資證明被告有
    右述犯行，揆諸首開說明，犯罪尚屬不能證明，自應其為無罪之諭知。
據上論斷，應依刑事訴訟法第三百零一條第一項，判決如主文。
本件經檢察官盧駿道到庭執行職務。
中    華    民    國      八十九    年       三       月       八       日
                              臺灣臺南地方法院刑事第一庭
                                  法  官  謝  瑞  龍
右正本證明與原本無異。
如不服本判決，應於判決送達後十日內向本院提出上訴狀( 應附繕本 )。
                                  書記官  陳  玉  果
中    華    民    國      八十九    年       三       月       八       日


司法院資訊處製作；財團法人民間司法改革基金會備份。
